臺灣臺中地方法院刑事判決　　　　　　 100年度訴字第2277號
公　訴　人　臺灣臺中地方法院檢察署檢察官
被　　　告　鄧明賢
指定辯護人　陳呈雲律師
上列被告因違反槍砲彈藥刀械管制條例案件，經檢察官提起公訴
（100年度偵字第4964號），本院判決如下：
    主    文
鄧明賢未經許可，寄藏可發射子彈具有殺傷力之槍枝，處有期徒
刑參年貳月，併科罰金新臺幣伍萬元，罰金如易服勞役，以新臺
幣壹仟元折算壹日。扣案之改造手槍壹支（含彈匣壹個，槍枝管
制編號0000000000號），沒收。
    犯罪事實
一、鄧明賢明知可發射子彈具有殺傷力之改造手槍及具殺傷力之
    子彈係槍砲彈藥刀械管制條例所管制之物品，非經中央主管
    機關許可，不得寄藏、持有，竟基於非法寄藏可發射子彈具
    有殺傷力之改造手槍及具有殺傷力之子彈之犯意，於民國98
    年6年間某日，在臺中市○里區○○路42號住處，允諾其鄰
    居詹益濱（業於98年8月13日死亡，起訴書誤認係「詹溢彬
    」）受寄代藏可發射子彈具有殺傷力之仿BERETTA廠M-9型半
    自動手槍製造之槍枝，換裝土造金屬槍管而成之改造手槍1
    支（槍枝管制編號：0000000000號，含彈匣1個），及由金
    屬彈殼組合直徑9.0±0.5mm金屬彈頭而成之非制式子彈3顆
    （均已試射用罄）與如附表所示之物，並將上開改造手槍、
    子彈藏放於其前開住處後方之排水溝上方處。嗣經警於100
    年2月15日中午12時許，持本院所核發、以鄧明賢為受搜索
    人，案由為槍砲彈藥刀械管制條例之搜索票，至前開住處執
    行搜索，再經鄧明賢帶同員警至其前開住處後方之排水溝上
    查獲上開改造手槍、子彈及如附表所示之物，而查悉上情。
二、案經臺中市政府警察局大甲分局報告臺灣臺中地方法院檢察
    署檢察官偵查起訴。
    理    由
壹、證據能力部分：
一、按法院或檢察官得囑託醫院、學校或其他相當之機關、團體
    為鑑定，或審查他人之鑑定，並準用第203條至第206條之1
    之規定（不包括第202條囑託個人鑑定時應命鑑定人於鑑定
    前具結之規定），而鑑定之經過及其結果，應命鑑定人以言
    詞或書面報告，刑事訴訟法第208條第1項前段及第206條第1
    項分別定有明文。另現行刑事訴訟法關於鑑定之規定，除選
    任自然人充當鑑定人外，另設有囑託機關鑑定制度。依刑事
    訴訟法第198條、第208條之規定，不論鑑定人或鑑定機關、
    團體，固均應由法院、審判長、受命法官或檢察官視具體個
    案之需要而為選任、囑託，並依同法第206條之規定，提出
    言詞或書面報告，始符合同法第159條第1項所定得作為證據
    之「法律有規定」之情形，否則所為之鑑定，仍屬傳聞證據
    。然於司法警察機關調查中之案件，為因應實務上，或因量
    大、或有急迫之現實需求，併例行性當然有鑑定之必要者，
    例如毒品之種類與成分、尿液之毒品反應，或者槍、彈有無
    殺傷力等鑑定，基於檢察一體原則，得由該管檢察長對於轄
    區內之案件，以事前概括選任鑑定人或囑託鑑定機關、團體
    之方式，俾便轄區內之司法警察官、司法警察對於調查中之
    此類案件，得即時送請先前已選任之鑑定人或囑託之鑑定機
    關、團體實施鑑定，以求時效（見法務部92年9月1日法檢字
    第0920035083號函參照，刊載於法務部公報第312期）。此
    種由檢察機關概括選任鑑定人或概括囑託鑑定機關、團體，
    再轉知司法警察官、司法警察於調查犯罪時參考辦理之作為
    ，法無明文禁止，係為因應現行刑事訴訟法增訂傳聞法則及
    其例外規定之實務運作而為。此種由司法警察官、司法警察
    依檢察官所概括選任之鑑定人或囑託鑑定機關、團體所為之
    鑑定結果，與檢察官選任或囑託為鑑定者，性質上並無差異
    ，同具有證據能力。查卷附內政部警政署刑事警察局100年3
    月8日刑鑑字第1000024505號鑑定書、內政部警政署刑事警
    察局100年10月6日刑鑑字第1000130297號函、內政部警政署
    刑事警察局100年11月1日刑鑑字第1000139236號函等件，依
    據刑事訴訟法第159條之立法理由及同法第206條規定，均係
    由專業機關人員本於其專業知識及儀器所作成，自具有證據
    能力。
二、次按關於非供述證據之物證，或以科學、機械之方式，對於
    當時狀況所為忠實且正確之記錄，性質上並非供述證據，均
    應無傳聞法則規定之適用；如該非供述證據非出於違法取得
    ，並已依法踐行調查程序，即不能謂無證據能力（最高法院
    97年度台上字第1401號、第6153號判決要旨參照）。查卷附
    之證物照片，均係屬機械性紀錄特徵，也就是認識對象的是
    攝影、照相鏡頭，透過鏡頭形成的畫面映寫入膠卷或特定儲
    存設備內（如記憶卡），然後還原於照相紙上，故攝影、照
    相中不含有人的供述要素，且在現實情形與作為傳達結果的
    照片，其內容上的一致性是透過機械的正確性來加以保障的
    ，在攝影、照相中並不存在人對現實情形的知覺、記憶，在
    表現時經常可能發生的錯誤（如知覺的不準確、記憶隨時間
    推移而發生的變化、遺忘），故上開照片係非供述證據，並
    無傳聞法則之適用，惟上開照片既係透過機械拍攝後沖印所
    得，且與本案犯罪事實具有關聯性，而被告及辯護人對於卷
    內所附之上揭各該照片亦均未表示異議，主張係執法人員違
    法取得，經查又無不得作為證據之事由，依法自得作為證據
    ，而有證據能力。
三、又按可為證據或得沒收之物，得扣押之。對於應扣押物之所
    有人、持有人或保管人，得命其提出或交付，刑事訴訟法第
    133條亦有明文。查扣案之仿BERETTA廠M-9型半自動手槍製
    造之槍枝，換裝土造金屬槍管而成之改造手槍1支（槍枝管
    制編號：0000000000號，含彈匣1個），及由金屬彈殼組合
    直徑9.0±0.5mm金屬彈頭而成之非制式子彈3顆（均已試射
    用罄），非屬供述證據而無傳聞法則之適用，復係由員警依
    法定程序合法所扣得，且與本案犯罪事實具有關聯性，而被
    告及其辯護人於本院審理時對於警員查扣之過程亦均未表示
    異議，主張係執法人員違法取得，經查又無不得作為證據之
    事由，依法自得作為證據。
四、再按被告以外之人於審判外之陳述，雖不符刑事訴訟法第15
    9條之1至之4等4條之規定，而經當事人於審判程序同意作為
    證據，法院審酌該言詞陳述或書面陳述作成時之情況，認為
    適當者，亦得為證據；當事人、代理人或辯護人於法院調查
    證據時，知有刑事訴訟法第159條第1項不得為證據之情形，
    而未於言詞辯論終結前聲明異議者，視為有前項之同意，同
    法第159條之5定有明文。核其立法意旨，在於傳聞證據未經
    當事人之反對詰問予以核實，原則上先予排除。惟若當事人
    已放棄反對詰問權，於審判程序中表明同意該等傳聞證據可
    作為證據；或於言詞辯論終結前未聲明異議，基於尊重當事
    人對傳聞證據之處分權，暨證據資料愈豐富，愈有助於真實
    發見之理念，且強化言詞辯論主義，使訴訟程序得以順暢進
    行，上開傳聞證據亦均具有證據能力。查本件當事人、辯護
    人，就以下本案採為判決基礎之文書資料，均未曾於言詞辯
    論終結前爭執其證據能力或聲明異議，本院審酌上開書證作
    成時之情況，並無違法取證之瑕疵，認以之作為證據為適當
    ，上開書證均有證據能力。
貳、實體部分：
一、上揭犯罪事實，業據被告鄧明賢於警詢、偵查及本院準備程
    序與審理中自白不諱，並有臺中市政府警察局大甲分局搜索
    扣押筆錄、扣押物品目錄表（見警卷第11、13頁），臺中市
    政府警察局大甲分局刑案現場勘察報告、槍枝初步檢視報告
    表各1份及初鑑照片12張（見警卷第17至35頁）及詹益濱之
    全戶戶籍資料（完整姓名）查詢結果（見本院卷第43頁）等
    件在卷可參，復有前揭查獲時地，所扣得之改造手槍1支及
    子彈3顆可資佐證，而上開扣案之改造手槍、子彈，經送請
    內政部警政署刑事警察局鑑驗結果，認：(1)送鑑手槍1支（
    槍枝管制編號0000000000號）係改造手槍，由仿BERETTA廠
    M-9型半自動手槍製造之槍枝，換裝土造金屬槍管而成，擊
    發功能正常，可供擊發適用子彈使用，認具殺傷力；(2)送鑑
    子彈3顆，認均係非制式子彈，由金屬彈殼組合直徑9.0±0.
    5mm金屬彈頭而成，採樣1顆試射，可擊發，認具殺傷力乙節
    ，有內政部警政署刑事警察局出具之100年3月8日刑鑑字第
    1000024505號鑑驗書在卷可憑（見100年度核交字第302號偵
    查卷第4至5頁）。另前開未經試射之子彈2顆，復經本院送
    請內政部警政署刑事警察局以試射法鑑定是否具殺傷力，該
    局函覆以：送鑑子彈2顆，經試射，可擊發，認具殺傷力等
    內容，亦有內政部警政署刑事警察局100年10月6日刑鑑字第
    1000130297號函在卷可按（見本院卷第8頁），足見上開改
    造手槍1支及非制式子彈3顆均具有殺傷力，被告前開自白核
    與事實相符，應可採為論罪科刑之依據，準此，本案事證已
    臻明確，被告犯行洵堪認定，應予依法論科。
三、論罪科刑部分：
  (一)按槍砲彈藥刀械管制條例第4條第1項第1款、第2款所稱之其
    他可發射子彈具有殺傷力之槍枝、彈藥，依同條例第5條之
    規定，非經中央主管機關許可，不得持有。本件扣案之改造
    手槍、子彈經送鑑定後，分別認係屬可發射子彈具有殺傷力
    之槍枝及具有殺傷力之子彈，已如前述，各屬槍砲彈藥刀械
    管制條例第4條第1項第1款及同條項第2款所定之可發射子彈
    具有殺傷力之槍枝及彈藥。
  (二)按寄藏與持有，均係將物置於自己實力支配之下，僅寄藏必
    先有他人之持有行為，而後始為之受寄代藏而已，故寄藏之
    受人委託代為保管，其保管之本身，亦屬持有，不過此之持
    有係受寄之當然結果，槍砲彈藥刀械管制條例第7條第4項，
    第11條第2項係將「持有」與「寄藏」為分別之處罰規定，
    則單純之「持有」，固不包括「寄藏」，但「寄藏」之受人
    委託代為保管，其保管之本身所為之「持有」，既係「寄藏
    」之當然結果，法律上自宜僅就「寄藏」行為為包括之評價
    ，不應另就「持有」予以論罪；又未經許可持有改造模型槍
    ，其持有之繼續，既屬行為之繼續，亦即一經持有，其罪即
    已成立，但其完結須繼續至持有行為終了之時止，則包括持
    有之寄藏改造模型槍行為，自應同視，其寄藏犯罪行為之完
    結，亦應至寄藏及該寄藏包括之持有行為終了時為止（最高
    法院74年台上字第3400號判例、89年度台上字第1459、97年
    度台上字第2334號判決可資參照）。另按槍砲彈藥刀械管制
    條例上規定之「持有」與「寄藏」二種行為，固均為將物品
    置於自己實力支配之下。然前者乃指為自己管領之目的，將
    物品移入自己實力支配之下；後者則係以為他人管領之目的
    ，將物品移入自己實力支配之下之意（最高法院82年度台上
    字第1293號判決亦足資參照）。查被告分別於偵查及本院準
    備程序時供稱：本案槍彈是詹益濱到我住處找我，說要將槍
    彈拿來放我這邊、叫我保管，我跟詹益濱說家中有父母、不
    要放在家裡，就帶詹益濱到我家後面水溝藏放（見偵卷第29
    頁、本院卷第20頁正面），則被告係基於為詹益濱管領本案
    改造手槍、子彈之目的，將上開槍、彈置放於其住處後方排
    水溝上方而代為寄藏，客觀上亦已納入自己實力支配之下，
    並於詹益濱死後繼續為自己實力支配之下迄至警察查獲之日
    止，被告不論是「為他人保管而持有」，或於詹益濱死後之
    「單純持有」，事實上均僅有單一之持有行為，揆諸上開判
    例、判決說明，應各論以寄藏可發射子彈具有殺傷力之槍枝
    及寄藏子彈之單純一罪，不另就其「持有」之犯行予以論處
    。是核被告所為，係犯槍砲彈藥刀械管制條例第8條第4項之
    未經許可，寄藏可發射子彈具有殺傷力之槍枝罪及同條例第
    12 條第4項未經許可，寄藏子彈罪。
  (三)次按非法持有、寄藏、出借槍砲彈藥刀械等違禁物，所侵害
    者為社會法益，如所持有、寄藏或出借客體之種類相同（如
    同為手槍，或同為子彈者），縱令同種類之客體有數個（如
    數枝手槍、數顆子彈），仍為單純一罪，不發生想像競合犯
    之問題；若同時持有、寄藏或出借二不相同種類之客體（如
    同時持有手槍及子彈），則為一行為觸犯數罪名之想像競合
    犯（最高法院82年度台上字第5303號判決要旨可資參照）。
    查被告雖同時寄藏具有殺傷力之非制式子彈3顆，惟依上開
    判決意旨，應僅成立單純一寄藏子彈罪，再其以一行為而同
    時寄藏可發射子彈具有殺傷力之槍枝、子彈，觸犯前開構成
    要件不同之2罪，係異種想像競合犯，應依刑法第55條之規
    定，從一較重之寄藏可發射子彈具有殺傷力之槍枝罪處斷。
  (四)至公訴意旨雖認被告於99年9、10月間某日受「詹溢彬」所
    託而寄藏本案扣案槍彈等物，惟被告於本院準備程序及審理
    時業已供稱本案槍彈係於詹益濱死亡前3個月，即98年6月間
    寄藏（見本院卷第20頁反面、100年12月19日審判筆錄第7頁
    ），而被告所供之詹益濱於98年8月13日死亡，有詹益濱全
    戶戶籍資料（完整姓名）查詢結果1紙附卷可稽（見本院卷
    第43頁），其並供稱：於檢察官偵訊時，因剛過年，伊忘記
    過了1年，故於偵訊時才誤記為99年9、10月間，現在則可確
    定詹益濱係於98年6月間交付伊本案槍彈（見本院卷100年12
    月19日審判筆錄第3至4頁），故應以被告於本院所供與卷內
    事證相符而堪予採信。且被告自98年6月間某日起至99年9、
    10 月間某日止之持有本案槍彈犯行，雖未據起訴，然與已
    起訴且成罪部分，分別具有實質上一罪關係，依法本院自得
    併予審理，附此敘明。
  (五)另按刑法第62條所謂發覺，固非以有偵查犯罪權之機關或人
    員確知其人犯罪無誤為必要，而於對犯人之嫌疑，有確切之
    根據，得為合理之可疑者，即得謂為已發覺。所云有確切之
    根據，得為合理之可疑，於偵查犯罪職權之公務員立場言之
    ，以知悉該犯罪事實之梗概，已足當之；又刑法第62條之自
    首，以對於未發覺之罪自首而受裁判為要件，所謂未發覺，
    乃指犯罪事實未為有偵查犯罪職權之公務員所發覺，或犯罪
    事實雖已發覺，而犯人為誰尚不知者而言。但此所謂之發覺
    犯罪事實，只須有偵查犯罪職權之公務員，已知該犯罪事實
    之梗概為已足，無須確知該犯罪事實之真實內容為必要，而
    所知之人亦僅須知其有犯罪嫌疑即為犯罪業已發覺，不以確
    定其人為該犯罪之真兇無訛為必要，最高法院82年度台上字
    第6893號、85年度台上字第3788號判決可資參照。查臺中市
    政府警察局大甲分局員警係針對被告為受搜索人，搜索處所
    為被告上開住處，案由為槍砲彈藥刀械管制條例，應扣押物
    為有關槍砲彈藥刀械管制條例相關證物等事項，向本院聲請
    搜索票，而經本院核發本案之100年聲搜字第635號搜索票。
    員警並於100年2月15日持本院所核發上開搜索票至被告住處
    執行搜索等情，有本院100年聲搜字第635號搜索票附卷可考
    （見警卷第3頁），足見臺中市政府警察局大甲分局員警於
    被告帶同其等前往其住處後方之排水溝上方取出本案槍彈前
    ，員警即已對被告持有本案槍彈有合理懷疑，因而始向本院
    聲請以被告為受搜索人、被告上開住處為受搜索處所，應扣
    押物為有關槍砲彈藥刀械管制條例相關證物之搜索票，是臺
    中市政府警察局大甲分局員警於被告帶同警方取出本案槍彈
    前，對被告涉有持有本案槍彈已有合理懷疑，參諸前揭說明
    ，本案被告尚不符合自首要件，亦予敘明。
  (六)再按刑法第59條之酌量減輕其刑，必於犯罪之情狀，在客觀
    上足以引起一般同情，認為即予宣告法定低度刑期，猶嫌過
    重者，始有其適用（最高法院51年台上字第899號判例意旨
    可資參照）。被告雖稱：受託寄藏上開改造手槍、子彈之後
    ，伊均未取出把玩，或供犯罪使用等語，惟被告所犯前開罪
    名本係基於所寄藏、持有物品之危險考量而為之特別立法，
    自無徒以被告未曾持之把玩或供犯罪使用，即謂其必有減刑
    餘地，免使過度斲傷規範威信，架空法定刑度而違反立法本
    旨，且依被告犯罪當時之情狀，在客觀上並不足以引起一般
    同情，自無適用刑法第59條之餘地。爰審酌被告寄藏上開改
    造手槍、子彈之行為，對於社會治安及人民安居樂業之期待
    構成威脅；惟念被告犯後始終坦承犯行，知所悔悟，犯後態
    度尚稱良好，且其寄藏及持有改造手槍、子彈期間，尚無證
    據足以證明已從事其他不法用途；兼衡被告素行、被告寄藏
    及持有之期間長短，及其犯罪動機、目的、高職補校畢業之
    教育程度、勉持之家庭經濟狀況（以上參見被告警詢調查筆
    錄受詢問人欄內之記載）等一切情狀，量處如主文所示之刑
    ，並就併科罰金部分，諭知易服勞役之折算標準。另被告於
    本案所寄藏之改造手槍及子彈皆具殺傷力，屬高度危險之違
    禁物品，一旦流出使用，將嚴重危害社會治安，對社會治安
    具有潛在之危害，亦不宜宣告緩刑，且被告上開寄藏改造手
    槍之犯行為最輕法定本刑3年以上有期徒刑之罪，其既無適
    用刑法第59條減輕其刑之餘地，自與宣告緩刑必須受2年以
    下有期徒刑之要件不合，併予敘明。
  (七)至扣案之仿BERETTA廠M-9型半自動手槍製造之槍枝，換裝土
    造金屬槍管而成之改造手槍1支（槍枝管制編號：000000000
    0號，含彈匣1個），經鑑定結果具殺傷力，係屬違禁物，爰
    依刑法第38條第1項第1款之規定宣告沒收。至由金屬彈殼組
    合直徑9.0±0.5mm金屬彈頭而成之非制式子彈3顆均經鑑驗
    機關試射完畢，均已裂解變形，已非屬違禁物；另如附表所
    示之物，無積極證據證明係被告所有供本案寄藏槍彈犯行所
    用之物，爰均不予宣告沒收，附此敘明。
據上論斷，應依刑事訴訟法第299條第1項前段，槍砲彈藥刀械管
制條例第8條第4項、第12條第4項，刑法第11條前段、第55條、
第42條第3項前段、第38條第1項第1款，判決如主文。
本案經檢察官林煒容到庭執行職務。
中    華    民    國  100    年    12    月    30    日
                  刑事第十三庭   審判長法  官  賴妙雲
                                       法  官  蔡美華
                                       法  官  黃麗玲
以上正本證明與原本無異。
如不服本判決應於收受判決後10日內向本院提出上訴書狀，並應
敘述具體理由；其未敘述上訴理由者，應於上訴期間屆滿後20日
內向本院補提理由書（均須按他造當事人之人數附繕本）「切勿
逕送上級法院」。
中    華    民    國   100    年   12    月    30    日
                                       書記官  黃毅皓
┌──────────────────────────┐
│附表：                                              │
├──────────────────────────┤
│1.非制式金屬彈殼5顆。                               │
│2.狙擊鏡1個。                                       │
│3.金屬滑套1個（備註：該金屬滑套經送請內政部警政署保 │
│  安組認定，非屬內政部86年11月24日台（86）內警字第  │
│  0000000號公告之槍砲主要組成零件<參見本院卷第35頁之│
│  內政部100年11月29日內授警字第1000872634號函>）。  │
└──────────────────────────┘
附錄論罪科刑法條：
槍砲彈藥刀械管制條例第8條
未經許可，製造、販賣或運輸鋼筆槍、瓦斯槍、麻醉槍、獵槍、
空氣槍或第 4 條第 1 項第 1 款所定其他可發射金屬或子彈具
有殺傷力之各式槍砲者，處無期徒刑或 5 年以上有期徒刑，併
科新臺幣 1 千萬元以下罰金。
未經許可，轉讓、出租或出借前項所列槍枝者，處 5 年以上有
期徒刑，併科新臺幣 1 千萬元以下罰金。
意圖供自己或他人犯罪之用，而犯前二項之罪者，處無期徒刑或
7 年以上有期徒刑，併科新臺幣 1 千萬元以下罰金。
未經許可，持有、寄藏或意圖販賣而陳列第 1 項所列槍枝者，
處 3 年以上 10 年以下有期徒刑，併科新臺幣 7 百萬元以下罰
金。
第 1 項至第 3 項之未遂犯罰之。
犯第 1 項、第 2 項或第 4 項有關空氣槍之罪，其情節輕微者
，得減輕其刑。
槍砲彈藥刀械管制條例第12條
未經許可，製造、販賣或運輸子彈者，處 1 年以上 7 年以下有
期徒刑，併科新台幣 500 萬元以下罰金。
未經許可，轉讓、出租或出借子彈者，處 6 月以上 5 年以下有
期徒刑，併科新台幣 300 萬元以下罰金。
意圖供自己或他人犯罪之用，而犯前二項之罪者，處 3 年以上
10 年以下有期徒刑，併科新台幣 700 萬元以下罰金。
未經許可，持有、寄藏或意圖販賣而陳列子彈者，處 5 年以下
有期徒刑，併科新台幣 300 萬元以下罰金。
第 1 項至第 3 項之未遂犯罰之。